臺灣高等法院臺中分院刑事裁定　
111年度毒抗字第218號

抗  告  人  
即  被  告  楊金雯



上列抗告人即被告因聲請強制戒治案件，不服臺灣彰化地方法院
111年度毒聲字第8號中華民國111年1月17日裁定（聲請案號：臺
灣彰化地方檢察署111年度聲戒字第1號），提起抗告，本院裁定
如下：
    主  文
抗告駁回。
    理  由
一、抗告意旨如附件「刑事抗告狀」（共3份）所載。
二、按犯第10條之罪，檢察官應聲請法院裁定，或少年法院（地
    方法院少年法庭）應先裁定，令被告或少年入勒戒處所觀察
    、勒戒，其期間不得逾2月；觀察、勒戒後，檢察官或少年
    法院（地方法院少年法庭）依據勒戒處所之陳報，認受觀察
    、勒戒人無繼續施用毒品傾向者，應即釋放，並為不起訴之
    處分或不付審理之裁定；認受觀察、勒戒人有繼續施用毒品
    傾向者，檢察官應聲請法院裁定或由少年法院（地方法院少
    年法庭）裁定令入戒治處所強制戒治，其期間為6個月以上
    ，至無繼續強制戒治之必要為止；但最長不得逾1年，毒品
    危害防制條例第20條第1項、第2項定有明文。復按勒戒處所
    應注意觀察受觀察、勒戒人在所情形，經醫師研判其有或無
    繼續施用毒品傾向後，至遲應於觀察、勒戒期滿15日前，陳
    報該管檢察官或少年法院（庭），觀察勒戒處分執行條例第
    8條第1項亦定有明文。是依前揭法條規定，研判受觀察、勒
    戒者有無繼續施用毒品傾向者，為勒戒處所內之專業醫師。
    再按有無繼續施用毒品傾向之評估標準，並非完全以受觀察
    、勒戒人勒戒後之結果為準，勒戒前之各種情況，仍應作為
    評估之依據，依勒戒處所評分說明手冊規定，係以前科紀錄
    與行為表現、臨床評估、社會穩定度三項合併計算分數，每
    一大項皆有靜態因子與動態因子。先以靜態因子分數評分，
    靜態因子分數總分在60分（含）以上為「有繼續施用毒品傾
    向」；60分以下，與動態因子分數相加，如果總分在60分（
    含）以上，為「有繼續施用毒品傾向」。故有無「繼續施用
    毒品傾向」，係依具體個案之臨床實務及相關事證等情綜合
    判定，有其相當之專業依據及標準，且涉及專門醫學，又衡
    酌強制戒治之目的，係為協助施用毒品者戒斷毒品之心癮及
    身癮所為之一種保安處分類型，而該評估標準係適用於每一
    位受觀察、勒戒處分之人，具一致性、普遍性、客觀性，倘
    其評估由形式上觀察，無擅斷或濫權等明顯不當之情事，法
    院原則即宜予尊重。　
三、經查：
　㈠抗告人即被告甲○○因施用第二級毒品甲基安非他命案件，前
    經臺灣彰化地方檢察署檢察官聲請裁定送觀察、勒戒，並經
    臺灣彰化地方法院以109年度毒聲字第332號裁定送觀察、勒
    戒後，經法務部矯正署臺中女子戒治所依法務部於110年3月
    26日修正頒布之「有無繼續施用毒品傾向評估標準評分說明
    手冊」，對抗告人施以有無繼續施用毒品傾向評估，在前科
    紀錄與行為表現方面評分50分，在臨床評估方面評分32分，
    在社會穩定度方面得分5分，靜態因子得分合計57分，動態
    因子得分合計30分，靜態因子與動態因子總分合計87分，而
    綜合判斷為「有繼續施用毒品傾向」等情，有上開裁定及法
    務部矯正署臺中女子戒治所110年12月27日中女戒衛字第110
    12003740號函附該所附設勒戒處所「有無繼續施用毒品傾向
    證明書」、「有無繼續施用毒品傾向評估標準紀錄表(2021
    年3月版)」、臺灣高等法院被告前案紀錄表各1份在卷可稽
    。而上開評估，乃法務部矯正署臺中女子戒治所附設勒戒處
    所相關專業知識經驗人士在被告觀察、勒戒期間，依其本職
    學識評估被告之前科紀錄與行為表現、臨床評估、社會穩定
    度後所為之綜合判斷，具有科學驗證所得之結論，自得憑以
    判斷被告有無繼續施用毒品傾向之證明，且由形式上觀察，
    並無擅斷或濫權等明顯不當之情事，法院宜予尊重其行政職
    權之行使及專業之判斷。至抗告人雖稱：其均配合所內作息
    ，並無不良紀錄等語，然抗告人於所內行為表現部分，因輕
    中度違規6次(1次得5分，可累計，上限15分)，而得分15分
    ，並非抗告人所稱之未曾違規等語；又抗告人是否尚有徒刑
    待執行，並未影響評估標準紀錄表各項紀錄之分數或抗告人
    有無繼續施用傾向之判定，其以尚有其他案件待執行，無繼
    續施用毒品傾向之辯解云云，自無理由。
　㈡按毒品危害防制條例所規定之觀察、勒戒或強制戒治處分，
    其立法意旨在幫助施用毒品者戒除毒癮，該處分之性質非為
    懲戒行為人，而係為減除受處分人再次施用毒品之危險性，
    目的係在戒除行為人施用毒品身癮及心癮之措施，且強制戒
    治係導入療程之觀念，針對行為人將來之危險所為預防、矯
    治措施之保安處分，以達教化與治療之目的，可謂刑罰之補
    充制度，從而毒品危害防制條例本身所規定之強制戒治等保
    安處分，雖兼具自由刑之性質，卻有刑罰不可替代之教化治
    療作用。是該條例第20條第2項係屬強制規定，只需觀察、
    勒戒後，經評定受觀察、勒戒人有繼續施用毒品傾向者，檢
    察官即應聲請法院裁定令入戒治處所施以強制戒治。本件抗
    告人既有施用第二級毒品之犯行，由原審法院裁定送勒戒處
    所執行觀察、勒戒後，經法務部矯正署臺中女子戒治所附設
    勒戒處所依個案之臨床實務及具體事證，專業評估判定抗告
    人為「有繼續施用毒品傾向」，尚未戒除毒癮，則為降低其
    再次施用毒品之危險性，自有依法施以強制戒治之必要。從
    而，原審以檢察官之聲請合於法律規定，依毒品危害防制條
    例第20條第2項規定，裁定抗告人令入戒治處所施以強制戒
    治，其期間為6個月以上，至無繼續強制戒治之必要為止，
    但最長不得逾1年，經核並無不合。　
四、綜上所述，原審依檢察官之聲請，裁定抗告人令入戒治處所
    施以強制戒治，核無違誤。抗告人猶執前詞提起抗告，其抗
    告為無理由，應予駁回。
據上論斷，應依刑事訴訟法第412條，裁定如主文。　　　　　
中　　華　　民　　國　　111 　年　　3 　　月　　15　　日
            刑事第一庭    審判長法　官  江  德  千
　　　　　　　　　　　　        法　官  高  增  泓
　　　　　　　　　　　　　      法　官  簡  源  希
            
以上正本證明與原本無異。
不得再抗告。
                                書記官  吳  麗  琴
　　　　　　　　　　　　　　　　
中　　華　　民　　國　　111 　年　　3 　　月　　15　　日